---
Título: "Gastos no cartão corporativo presidencial entre 2003 e 2022"
Autor(a): "Bianca Portela"
Atualizado em: "2023-01-17"
output: html_document
---

```{r}
#carregando as bibliotecas
library(tidyverse)
library(ggplot2)
library(deflateBR)
library(stringr)
library("skimr")
library("scales")
library(patchwork)
```

```{r}
#retirando a notação cientifica
options(scipen=999)
```

```{r}
#mudando o diretório
setwd('C:/Users/SAMSUNG/OneDrive/Documentos/GitHub/cartao_corporativo')
```

Os dados utilizados nessa análise podem ser encontrados [aqui]('https://www.gov.br/secretariageral/pt-br/acesso-a-informacao/informacoes-classificadas-e-desclassificadas?utm_source=substack&utm_medium=email').

# Loading da base

```{r}
corporativo <- read.csv2('corporativo.csv', encoding='LATIN1')
```

```{r}
head(corporativo)
```

## Procurando por duplicatas

```{r}
sum(duplicated(corporativo))
```

Há 34578 linhas iguais no dataset. Por enquanto vamos deixá-las.

## Dropando colunas e linhas

```{r}
tail(corporativo)
```

-   removendo as duas ultimas linhas da nota de rodapé

```{r}
corporativo <- corporativo[-c(113341,113342 ), ]
```

-   removendo as colunas `CPF.SERVIDOR`, `CPF.CNPJ.FORNECEDOR`, `TIPO` e `CDIC`

```{r}
corporativo = subset(corporativo, select = -c(CPF.SERVIDOR, CPF.CNPJ.FORNECEDOR, TIPO,CDIC ))
```

# Passando `DATA.PGTO`para datetime

```{r}
corporativo$DATA.PGTO = as.Date(corporativo$DATA.PGTO, format = '%d/%m/%Y')
```

# Ajeitando a colunas valor

-   Tirando o R\$

```{r}
corporativo$VALOR <- str_extract(corporativo$VALOR, "(\\d.+)")
```

-   Substituindo o . por , e a , por .

```{r}
corporativo$VALOR <- gsub("[.]", "", corporativo$VALOR)
```

```{r}
corporativo$VALOR <- str_replace(corporativo$VALOR, "," , ".")

```

# Convertendo VALOR para número

```{r}
corporativo$VALOR <- as.numeric(corporativo$VALOR)
```

## Checando dados faltantes

```{r}
sum(is.na(corporativo))
```

Há dados faltantes

```{r}
skim_without_charts(corporativo)
```

Dropando

```{r}
corporativo <-  corporativo %>% drop_na()
```

# Deflacionamento dos dados

```{r}
corporativo$VALOR_DEF = ipca(corporativo$VALOR, corporativo$DATA.PGTO, "12/2022")
```

## Estatísticas gerais

```{r}
corporativo %>%
  select(VALOR_DEF) %>%
  summarize(media = mean(VALOR_DEF), max = max(VALOR_DEF), min = min(VALOR_DEF), valor_quartil = quantile(VALOR_DEF, c(0.25, 0.5, 0.75)), q = c(0.25, 0.5, 0.75) )
```

### Gastos no cartão corporativo por dia

```{r}
p <- ggplot(data = corporativo, aes(x = DATA.PGTO, y = VALOR_DEF)) +
  geom_line(color = "darkorchid4", size = 1) +
  labs(title = 'Gastos no cartão corporativo por dia 2003-2022',
       subtitle = 'Dados indexidados pelo IPCA Dez-2022',
       y = '',
       x = 'Data') +
  scale_y_continuous(labels  = label_number( accuracy = 1, big.mark = '.',
                                             decimal.mark = ','))
```

```{r fig.asp= 0.5, fig.width= 10, out.width='100%'}
p + theme_classic()
```

### Soma dos gastos no cartão corporativo por ano

```{r}
corporativo_year <- corporativo %>% 
    group_by(year = lubridate::floor_date(DATA.PGTO, "year")) %>%
    summarize(summary_variable = sum(VALOR_DEF, na.rm  = TRUE))

```

```{r fig.asp= 0.5, fig.width= 10, out.width='100%'}
ggplot(data = corporativo_year, aes(x = year, y = summary_variable)) +
  geom_line(color = "darkorchid4", size = 1) +

  labs(title = 'Soma dos gastos do cartão corporativo por ano 2003-2022',
       subtitle = 'Dados indexidados pelo IPCA Dez-2022',
       y = '',
       x = 'Data') + 
    scale_y_continuous(labels  = label_number(accuracy = 1))+ theme_classic()

```

```{r}
corporativo_year
```

## Gasto agrupados por subelemento de despesa

### Geral

```{r}
gastos_categ <- corporativo %>% group_by(SUBELEMENTO.DE.DESPESA) %>% 
  summarise(
  media_def = mean(VALOR_DEF, na.rm = TRUE),
  soma_def = sum(VALOR_DEF, na.rm = TRUE)) %>% 
  arrange(-soma_def) %>% 
  head(5)
  
```

-   Vamos corrigir a escrita:

```{r}
corporativo$SUBELEMENTO.DE.DESPESA <-  recode(corporativo$SUBELEMENTO.DE.DESPESA, 'LOCACAO DE MEIOS DE TRANSPORTE' = "LOCAÇÃO DE MEIOS DE TRANSPORTE")
corporativo$SUBELEMENTO.DE.DESPESA <- recode(corporativo$SUBELEMENTO.DE.DESPESA,"GENEROS DE ALIMENTA??" = "GENEROS DE ALIMENTAÇÃO")
corporativo$SUBELEMENTO.DE.DESPESA <- recode(corporativo$SUBELEMENTO.DE.DESPESA,"FORNECIMENTO DE ALIMENTA??" = "FORNECIMENTO DE ALIMENTAÇÃO")
corporativo$SUBELEMENTO.DE.DESPESA <- recode(corporativo$SUBELEMENTO.DE.DESPESA,"SERVI?OS DE TELECOMUNICA??S" = "SERVIÇOS DE TELECOMUNICAÇÕES")
corporativo$SUBELEMENTO.DE.DESPESA <- recode(corporativo$SUBELEMENTO.DE.DESPESA,"MATERIAL DE LIMPEZA E PROD. DE HIGIENIZA??" = "MATERIAL DE LIMPEZA E PROD. DE HIGIENIZAÇÃO")


```

-   Agora podemos plotar um gráfico

```{r fig.asp= 0.5, fig.width= 10, out.width='100%'}
gastos_categ %>% 
  mutate(SUBELEMENTO.DE.DESPESA = fct_reorder(SUBELEMENTO.DE.DESPESA,soma_def ))%>%
  ggplot(aes(x = SUBELEMENTO.DE.DESPESA, y = soma_def, 
             fill = factor(ifelse(SUBELEMENTO.DE.DESPESA=='HOSPEDAGENS', '...', '')))) +
  geom_bar(stat = 'identity', show.legend = FALSE) +
  scale_fill_manual(name = 'soma_def', values= c('#9E67C3', '#68228b'))+
  coord_flip() +
  labs( y = '',
       x = '') +
  ggtitle('Soma das 5 categorias com mais gastos 2003-2022',
       subtitle = 'Dados indexidados pelo IPCA Dez-2022')+
  scale_y_continuous(labels  = label_number(accuracy = 1))+
  theme_classic() 
```

```{r}
#editando as labels
```

### Gastos por categoria dividido por governo

```{r fig.asp= 0.5, fig.width= 10, out.width='100%'}
#gastos do governo lula i 

plula_i<- corporativo %>% group_by(SUBELEMENTO.DE.DESPESA) %>% 
  subset(DATA.PGTO >= "2003-01-02" & DATA.PGTO <= "2006-12-31",) %>% 
  summarise(
  soma_def = sum(VALOR_DEF, na.rm = TRUE)) %>% 
  arrange(-soma_def) %>% 
  head(5) %>% mutate(SUBELEMENTO.DE.DESPESA = fct_reorder(SUBELEMENTO.DE.DESPESA, soma_def ))%>%
  ggplot(aes(x = SUBELEMENTO.DE.DESPESA, y = soma_def, 
             fill = factor(ifelse(SUBELEMENTO.DE.DESPESA=='LOCAÇÃO DE MEIOS DE TRANSPORTE', '...', '')))) +
  geom_bar(stat = 'identity', show.legend = FALSE) +
  scale_fill_manual(name = 'soma_def', values= c('#9E67C3', '#68228b')) +
  coord_flip() +
  labs(title = 'Top 5 categorias com mais gastos durante Lula I',
       subtitle = 'Dados indexidados pelo IPCA Dez-2022',
       y = '',
       x = '') +
  scale_y_continuous(labels  = label_number(accuracy = 1))+
  theme_classic() 
  
```

### 

```{r fig.asp= 0.5, fig.width= 10, out.width='100%'}
#gastos do governo lula ii

 plula_2 <- corporativo %>% group_by(SUBELEMENTO.DE.DESPESA) %>% 
  subset(DATA.PGTO >= "2007-01-01" & DATA.PGTO <= "2010-12-31",) %>% 
  summarise(
  soma_def = sum(VALOR_DEF, na.rm = TRUE)) %>% 
  arrange(-soma_def) %>% 
  head(5) %>% mutate(SUBELEMENTO.DE.DESPESA = fct_reorder(SUBELEMENTO.DE.DESPESA, soma_def ))%>%
  ggplot(aes(x = SUBELEMENTO.DE.DESPESA, y = soma_def, 
             fill = factor(ifelse(SUBELEMENTO.DE.DESPESA=='HOSPEDAGENS', '...', '')))) +
  geom_bar(stat = 'identity', show.legend = FALSE) +
  scale_fill_manual(name = 'soma_def', values= c('#9E67C3', '#68228b')) +
  coord_flip() +
  labs(title = 'Top 5 categorias com mais gastos durante Lula II',
       subtitle = 'Dados indexidados pelo IPCA Dez-2022',
       y = '',
       x = '') +
  scale_y_continuous(labels  = label_number(accuracy = 1))+
  theme_classic() 
```

### 

```{r fig.asp= 0.5, fig.width= 10, out.width='100%'}
#gastos do governo dilma

 pdilma <- corporativo %>% group_by(SUBELEMENTO.DE.DESPESA) %>% 
  subset(DATA.PGTO >= "2011-01-01" & DATA.PGTO <= "2016-08-31",) %>% 
  summarise(
  soma_def = sum(VALOR_DEF, na.rm = TRUE)) %>% 
  arrange(-soma_def) %>% 
  head(5) %>% mutate(SUBELEMENTO.DE.DESPESA = fct_reorder(SUBELEMENTO.DE.DESPESA, soma_def ))%>%
  ggplot(aes(x = SUBELEMENTO.DE.DESPESA, y = soma_def, 
             fill = factor(ifelse(SUBELEMENTO.DE.DESPESA=='HOSPEDAGENS', '...', '')))) +
  geom_bar(stat = 'identity', show.legend = FALSE) +
  scale_fill_manual(name = 'soma_def', values= c('#9E67C3', '#68228b')) +
  coord_flip() +
  labs(title = 'Top 5 categorias com mais gastos durante gov Dilma',
       subtitle = 'Dados indexidados pelo IPCA Dez-2022',
       y = '',
       x = '') +
  scale_y_continuous(labels  = label_number(accuracy = 1))+
  theme_classic() 
```

### 

```{r fig.asp= 0.5, fig.width= 10, out.width='100%'}
#gastos do governo temer

 ptemer <- corporativo %>% group_by(SUBELEMENTO.DE.DESPESA) %>% 
  subset(DATA.PGTO >= "2016-09-01" & DATA.PGTO <= "2018-12-31",) %>% 
  summarise(
  soma_def = sum(VALOR_DEF, na.rm = TRUE)) %>% 
  arrange(-soma_def) %>% 
  head(5) %>% mutate(SUBELEMENTO.DE.DESPESA = fct_reorder(SUBELEMENTO.DE.DESPESA, soma_def ))%>%
  ggplot(aes(x = SUBELEMENTO.DE.DESPESA, y = soma_def, 
             fill = factor(ifelse(SUBELEMENTO.DE.DESPESA=='HOSPEDAGENS', '...', '')))) +
  geom_bar(stat = 'identity', show.legend = FALSE) +
  scale_fill_manual(name = 'soma_def', values= c('#9E67C3', '#68228b')) +
  coord_flip() +
  labs(title = 'Top 5 categorias com mais gastos durante Temer',
       subtitle = 'Dados indexidados pelo IPCA Dez-2022',
       y = '',
       x = '') +
  scale_y_continuous(labels  = label_number(accuracy = 1))+
   theme_classic() 
```

### 

```{r fig.asp= 0.5, fig.width= 10, out.width='100%'}
#gastos do governo bolsonaro

 pbolsonaro <- corporativo %>% group_by(SUBELEMENTO.DE.DESPESA) %>% 
  subset(DATA.PGTO >= "2019-01-01" & DATA.PGTO <= "2021-12-31",) %>% 
  summarise(
  soma_def = sum(VALOR_DEF, na.rm = TRUE)) %>% 
  arrange(-soma_def) %>% 
  head(5) %>% mutate(SUBELEMENTO.DE.DESPESA = fct_reorder(SUBELEMENTO.DE.DESPESA, soma_def ))%>%
  ggplot(aes(x = SUBELEMENTO.DE.DESPESA, y = soma_def, 
             fill = factor(ifelse(SUBELEMENTO.DE.DESPESA=='HOSPEDAGENS', '...', '')))) +
  geom_bar(stat = 'identity', show.legend = FALSE) +
  scale_fill_manual(name = 'soma_def', values= c('#9E67C3', '#68228b')) +
  coord_flip() +
  labs(title = 'Top 5 categorias com mais gastos durante gov. Bolsonaro',
       subtitle = 'Dados indexidados pelo IPCA Dez-2022',
       y = '',
       x = '') +
  scale_y_continuous(labels  = label_number(accuracy = 1))+
   theme_classic() 
```

```{r fig.asp= 0.5, fig.width= 10, out.width='100%'}
(plula_i / plula_2)
```

```{r fig.asp= 0.5, fig.width= 10, out.width='100%'}
(pdilma / ptemer) 
```

```{r fig.asp= 0.5, fig.width= 10, out.width='100%'}
pbolsonaro
```

## Olhando os 3 picos de gastos 2003, 2014 e 2021
