---
title: "Gastos no cartão corporativo presidencial entre 2003 e 2022"
author: "Bianca Portela"
date: "`r format(Sys.time())`"
output:
  rmdformats::readthedown:
    highlight: tango
---

# 1. Contexto

No dia 12 de janeiro de 2023 foram divulgados os dados dos gastos do CPGF (Cartão de Pagamento do Governo Federal) [^1]. Por curiosidade resolvi analisar a planilha, a intenção inicial era fazer um comparativo entre os gastos do diversos governos com dados corrigidos pela inflação.

Para tal, utilizo o pacote do R `deflateBR` [^2], que extrai dados dos principais índices de preços da API do IPEA, compatibiliza as datas mensais desses índices com as datas dos valores nominais da série e, por fim, deflaciona e retorna os valores corrigidos. O índice escolhido foi o IPCA (Índice Nacional de Preços ao Consumidor Amplo), por ser o principal índice brasileiro de inflação.

- Os maiores gastos foram feitos durante o governo Lula e há considerável diminuição das compras a partir do governo Dilma/Temer.
- A grande maioria das despesas é feita em hospedagem ou alimentação.
- Hospedagem é a categoria com mais gastos, com o valor acumulado de R$ 99.546.417 (valores corrigidos pelo IPCA dez-2022) ao longo dos últimos 20 anos.
- Desde o início da série foram gastos R$ 210.556.492  no CPGF.
- Há de se destacar as despesas no Mercadinho La Palma LTDA ao longo dos anos: foram 6.351.730 reais gastos no estabelecimento, o local com maior soma de gastos durante a série.


Entretanto, desde o começo da análise até a presente data, muitas dúvidas surgiram sobre a qualidade dos dados divulgados, o que põe em cheque qualquer tipo de comparação entre os governos. Segundo reportagem do UOL [^3], não se sabe se os gastos do presidente são referentes a apenas gastos individuais ou se englobam outras secretarias. Além disso, há inconsistências entre os dados apresentados na planilha e os divulgados no portal da transparência [^4].

Ainda assim, continuei a análise por curiosidade. Entretanto, é interessante ter uma boa dose de ceticismo ao fazer comparações.


[^1]: [A planilha de gastos pode ser encontrada aqui]("https://www.gov.br/secretariageral/pt-br/acesso-a-informacao/informacoes-classificadas-e-desclassificadas")
[^2]: [Mais sobre o pacote]("https://fmeireles.com/blog/rstats/deflacionar-series-no-r-deflatebr/")
[^3]: [Gasto de Bolsonaro com cartão corporativo foi quase o triplo do divulgado]("https://noticias.uol.com.br/politica/ultimas-noticias/2023/01/17/gastos-cartao-corporativo-maiores-divulgado.htm")
[^4]: [Gastos de Bolsonaro com cartão corporativo podem ter sido maiores do que o divulgado, diz jornalista]("https://g1.globo.com/podcast/o-assunto/noticia/2023/01/17/gastos-de-bolsonaro-com-cartao-corporativo-podem-ter-sido-maiores-do-que-o-divulgado-diz-jornalista.ghtml")

# 2. Pré-processamento dos dados

## Carregando os pacotes

```{r carregamento de pacotes, warning=FALSE, message=FALSE}
#carregando as bibliotecas
library(tidyverse)
library(ggplot2)
library(deflateBR)
library(stringr)
library("skimr")
library("scales")
library(patchwork)
library(knitr)
library(kableExtra)
library(htmltools)
```

```{r notação científica}
#retirando a notação cientifica
options(scipen=999)
```

```{r mudando diretório}
#mudando o diretório
setwd('C:/Users/SAMSUNG/OneDrive/Documentos/GitHub/cartao_corporativo')
```

Os dados utilizados nessa análise podem ser encontrados [aqui]('https://www.gov.br/secretariageral/pt-br/acesso-a-informacao/informacoes-classificadas-e-desclassificadas?utm_source=substack&utm_medium=email').

## Loading da base

```{r carregando a bse}
corporativo <- read.csv2('corporativo.csv', encoding='LATIN1')
```

```{r visualização do banco}
corporativo %>% 
  head(10) %>% 
  kbl() %>% 
  kable_styling(bootstrap_options = c("striped", "condensed", "responsive", "hover"), full_width = FALSE) 

```

## Procurando por duplicatas

```{r duplicatas}
sum(duplicated(corporativo)) %>% 
  kbl() %>% 
  kable_styling(bootstrap_options = c("striped", "condensed", "responsive", "hover"), full_width = TRUE)
```

Há 34578 linhas iguais no dataset. Por enquanto vamos deixá-las.

## Dropando colunas e linhas

```{r tail da tabela}
corporativo %>% 
  tail(10) %>% 
  kbl() %>% 
  kable_styling(bootstrap_options = c("striped", "condensed", "responsive", "hover"), full_width = FALSE)
```

-   removendo as duas ultimas linhas da nota de rodapé

```{r rm linhas de rodapé}
corporativo <- corporativo[-c(113341,113342 ), ]
```

-   removendo as colunas `CPF.SERVIDOR`, `CPF.CNPJ.FORNECEDOR`, `TIPO` e `CDIC`

```{r retirando colunas}
corporativo = subset(corporativo, select = -c(CPF.SERVIDOR, CPF.CNPJ.FORNECEDOR, TIPO,CDIC ))
```

## Passando `DATA.PGTO` para datetime

```{r mudando para data}
corporativo$DATA.PGTO = as.Date(corporativo$DATA.PGTO, format = '%d/%m/%Y')
```

## Ajeitando a coluna `VALOR`

-   Tirando o R\$

```{r limpando valor rs}
corporativo$VALOR <- str_extract(corporativo$VALOR, "(\\d.+)")
```

-   Substituindo o . por , e a , por .

```{r ajeitando decimais}
corporativo$VALOR <- gsub("[.]", "", corporativo$VALOR)

corporativo$VALOR <- str_replace(corporativo$VALOR, "," , ".")
```

## Convertendo `VALOR` para número

```{r}
corporativo$VALOR <- as.numeric(corporativo$VALOR)
```

## Checando dados faltantes

```{r}
sum(is.na(corporativo)) %>% 
  kbl() %>% 
  kable_styling(bootstrap_options = c("striped", "condensed", "responsive", "hover"), full_width = TRUE)
```

Há dados faltantes

```{r}
skim_without_charts(corporativo)
```

**Dropando:**

```{r}
corporativo <-  corporativo %>% drop_na()
```

# 3. Deflacionamento dos dados

O índice de preços ao consumidor mostra o custo de uma cesta de bens e serviços em relação ao custo da mesma cesta no ano-base. Ele é usado para medir o nível geral de preços da economia e é justamente a variação percentual desse índice que mede a taxa de inflação. Dessa maneira, ele é usado para monitorar mudanças no custo de vida ao longo do tempo. Quando o índice aumenta, as famílias precisam gastar mas dinheiro para manter o mesmo padrão de vida.Assim, se a taxa de inflação do preços ao consumidor é de 10%,  por exemplo,  os preços dos artigos que as famílias estão comprando estão subindo 10% ao ano.

É importante corrigir os valores monetários, pois não é possível comparar de maneira válida o poder aquisitivo em dois momentos diferentes do tempo.Para comparar valores monetários do passado com os valores correntes é preciso que o valor de antes seja inflacionado por meio de um índice de preços. Isso porque, preços, PIB, componentes de despesa etc. são todos medidos em termos de valores correntes de mercado, e são variáveis nominais. Variáveis nominais são aquelas que são medidas em unidades monetárias, enquanto variáveis reais são medidas em unidades físicas (e o embate entre variáveis reais e nominais é chamado de dicotomia clássica, o que é outro assunto...).

Embora variáveis nominais sejam úteis por nos permitir a soma de diferentes tipos de bens e serviços, não é possível comparar valores nominais em dois pontos distintos do tempo. Pegue o PIB, por exemplo. Não há como comparar dois valores de PIB em anos distintos sem corrigi-los, por que se o valor corrente do mercado e dos bens e serviços mudar com o tempo não poderemos saber se essa mudança reflete mudanças nas quantidades de bens e serviços produzidas, mudanças em seus preços ou uma combinação dos dois fatores. De maneira mais clara: aumento no valor corrente do PIB pode tanto ser expansão da produção de bens e serviços quanto simplesmente uma inflação que aumentou o preço dos produtos.

Dos vários índices de preço ao consumidor calculados no Brasil, o mais popular é o IPCA (Índice Nacional de Preços ao Consumidor Amplo), que é o que usaremos na análise. Para deflacionar os dados utilizamos o pacote `deflateBR` que extrai os dados monetários da API do IPEA.



```{r}
corporativo$VALOR_DEF = ipca(corporativo$VALOR, corporativo$DATA.PGTO, "12/2022")
```

# 4. Estatísticas gerais

```{r}
corporativo %>%
  select(VALOR_DEF) %>%
  summarize(total = sum(VALOR_DEF), media = mean(VALOR_DEF), max = max(VALOR_DEF), min = min(VALOR_DEF), valor_quartil = quantile(VALOR_DEF, c(0.25, 0.5, 0.75)), q = c(0.25, 0.5, 0.75) ) %>%
  kbl() %>% 
  kable_styling(bootstrap_options = c("striped", "condensed", "responsive", "hover"), full_width = TRUE) 
```

# 5. Gastos no cartão por período

### Gastos no cartão corporativo por dia

```{r}
p <- ggplot(data = corporativo, aes(x = DATA.PGTO, y = VALOR_DEF)) +
  geom_line(color = "darkorchid4", size = 1) +
  labs(title = 'Gastos no cartão corporativo por dia 2003-2022',
       subtitle = 'Dados indexados pelo IPCA Dez-2022',
       y = '',
       x = 'Data') +
  scale_y_continuous(labels  = label_number( accuracy = 1, big.mark = '.',
                                             decimal.mark = ','))
```

```{r}
p + theme_classic()
```

### Soma dos gastos no cartão corporativo por ano

```{r}
corporativo_year <- corporativo %>% 
    group_by(year = lubridate::floor_date(DATA.PGTO, "year")) %>%
    summarize(summary_variable = sum(VALOR_DEF, na.rm  = TRUE))

```

```{r}
ggplot(data = corporativo_year, aes(x = year, y = summary_variable)) +
  geom_line(color = "darkorchid4", size = 1) +

  labs(title = 'Soma dos gastos do cartão corporativo por ano 2003-2022',
       subtitle = 'Dados indexados pelo IPCA Dez-2022',
       y = '',
       x = 'Data') + 
    scale_y_continuous(labels  = label_number(accuracy = 1))+ theme_classic()

```

```{r}
corporativo_year %>% 
  kbl() %>% 
  kable_styling(bootstrap_options = c("striped", "condensed", "responsive"), full_width = FALSE)
```

# 6. Gastos agrupados por subelemento de despesa

### Geral

```{r}
gastos_categ <- corporativo %>% group_by(SUBELEMENTO.DE.DESPESA) %>% 
  summarise(
  media_def = mean(VALOR_DEF, na.rm = TRUE),
  soma_def = sum(VALOR_DEF, na.rm = TRUE)) %>% 
  arrange(-soma_def) %>% 
  head(5)
  
```

-   Vamos corrigir a escrita:

```{r}
corporativo$SUBELEMENTO.DE.DESPESA <-  recode(corporativo$SUBELEMENTO.DE.DESPESA, 'LOCACAO DE MEIOS DE TRANSPORTE' = "LOCAÇÃO DE MEIOS DE TRANSPORTE")
corporativo$SUBELEMENTO.DE.DESPESA <- recode(corporativo$SUBELEMENTO.DE.DESPESA,"GENEROS DE ALIMENTA??" = "GENEROS DE ALIMENTAÇÃO")
corporativo$SUBELEMENTO.DE.DESPESA <- recode(corporativo$SUBELEMENTO.DE.DESPESA,"FORNECIMENTO DE ALIMENTA??" = "FORNECIMENTO DE ALIMENTAÇÃO")
corporativo$SUBELEMENTO.DE.DESPESA <- recode(corporativo$SUBELEMENTO.DE.DESPESA,"SERVI?OS DE TELECOMUNICA??S" = "SERVIÇOS DE TELECOMUNICAÇÕES")
corporativo$SUBELEMENTO.DE.DESPESA <- recode(corporativo$SUBELEMENTO.DE.DESPESA,"MATERIAL DE LIMPEZA E PROD. DE HIGIENIZA??" = "MATERIAL DE LIMPEZA E PROD. DE HIGIENIZAÇÃO")

```

```{r}
gastos_categ %>% kbl() %>% 
  kable_styling(bootstrap_options = c("striped", "condensed", "responsive", "hover"), full_width = TRUE)
```

-   Agora podemos plotar um gráfico

```{r}
gastos_categ %>% 
  mutate(SUBELEMENTO.DE.DESPESA = fct_reorder(SUBELEMENTO.DE.DESPESA,soma_def ))%>%
  ggplot(aes(x = SUBELEMENTO.DE.DESPESA, y = soma_def, 
             fill = factor(ifelse(SUBELEMENTO.DE.DESPESA=='HOSPEDAGENS', '...', '')))) +
  geom_bar(stat = 'identity', show.legend = FALSE) +
  scale_fill_manual(name = 'soma_def', values= c('#9E67C3', '#68228b'))+
  coord_flip() +
  labs( y = '',
       x = '') +
  ggtitle('Soma das 5 categorias com mais gastos 2003-2022',
       subtitle = 'Dados indexados pelo IPCA Dez-2022')+
  scale_y_continuous(labels  = label_number(accuracy = 1))+
  theme_classic() 
```

### Gastos por categoria dividido por governo

### Lula I {.tabset .tabset-fade}

#### Tabela

```{r lula i tabela}
#gastos do governo lula i 
tlula_1 <-  corporativo %>% group_by(SUBELEMENTO.DE.DESPESA) %>% 
  subset(DATA.PGTO >= "2003-01-02" & DATA.PGTO <= "2006-12-31",) %>% 
  summarise(
  soma_def = sum(VALOR_DEF, na.rm = TRUE)) %>% 
  arrange(-soma_def) %>% 
  head(5) 
  
```

```{r, echo=FALSE}
tlula_1 %>%  kbl() %>% 
  kable_styling(bootstrap_options = c("striped", "condensed", "responsive", "hover"), full_width = FALSE)
```

#### Gráfico

```{r}
tlula_1 %>% mutate(SUBELEMENTO.DE.DESPESA = fct_reorder(SUBELEMENTO.DE.DESPESA, soma_def ))%>%
  ggplot(aes(x = SUBELEMENTO.DE.DESPESA, y = soma_def, 
             fill = factor(ifelse(SUBELEMENTO.DE.DESPESA=='LOCAÇÃO DE MEIOS DE TRANSPORTE', '...', '')))) +
  geom_bar(stat = 'identity', show.legend = FALSE) +
  scale_fill_manual(name = 'soma_def', values= c('#9E67C3', '#68228b')) +
  coord_flip() +
  labs(title = 'Top 5 categorias com mais gastos durante Lula I',
       subtitle = 'Dados indexados pelo IPCA Dez-2022',
       y = '',
       x = '') +
  scale_y_continuous(labels  = label_number(accuracy = 1))+
  theme_classic() 
```

### Lula II {.tabset .tabset-fade}

#### Tabela

```{r}
#gastos do governo lula ii
tlula_2 <-  corporativo %>% group_by(SUBELEMENTO.DE.DESPESA) %>% 
  subset(DATA.PGTO >= "2007-01-01" & DATA.PGTO <= "2010-12-31",) %>% 
  summarise(
  soma_def = sum(VALOR_DEF, na.rm = TRUE)) %>% 
  arrange(-soma_def) %>% 
  head(5) 
```

```{r, echo=FALSE}
tlula_2 %>%  kbl() %>% 
  kable_styling(bootstrap_options = c("striped", "condensed", "responsive", "hover"), full_width = FALSE)
```

#### Gráfico

```{r}
tlula_2 %>% mutate(SUBELEMENTO.DE.DESPESA = fct_reorder(SUBELEMENTO.DE.DESPESA, soma_def ))%>%
  ggplot(aes(x = SUBELEMENTO.DE.DESPESA, y = soma_def, 
             fill = factor(ifelse(SUBELEMENTO.DE.DESPESA=='HOSPEDAGENS', '...', '')))) +
  geom_bar(stat = 'identity', show.legend = FALSE) +
  scale_fill_manual(name = 'soma_def', values= c('#9E67C3', '#68228b')) +
  coord_flip() +
  labs(title = 'Top 5 categorias com mais gastos durante Lula II',
       subtitle = 'Dados indexados pelo IPCA Dez-2022',
       y = '',
       x = '') +
  scale_y_continuous(labels  = label_number(accuracy = 1))+
  theme_classic() 
```

### Dilma {.tabset .tabset-fade}

#### Tabela

```{r}
#gastos do governo dilma

 tdilma <- corporativo %>% group_by(SUBELEMENTO.DE.DESPESA) %>% 
  subset(DATA.PGTO >= "2011-01-01" & DATA.PGTO <= "2016-08-31",) %>% 
  summarise(
  soma_def = sum(VALOR_DEF, na.rm = TRUE)) %>% 
  arrange(-soma_def) %>% 
  head(5) 
```

```{r, echo=FALSE}
  tdilma%>% 
  kbl() %>% 
  kable_styling(bootstrap_options = c("striped", "condensed", "responsive", "hover"), full_width = FALSE)
```

#### Gráfico

```{r}
tdilma %>% mutate(SUBELEMENTO.DE.DESPESA = fct_reorder(SUBELEMENTO.DE.DESPESA, soma_def ))%>%
  ggplot(aes(x = SUBELEMENTO.DE.DESPESA, y = soma_def, 
             fill = factor(ifelse(SUBELEMENTO.DE.DESPESA=='HOSPEDAGENS', '...', '')))) +
  geom_bar(stat = 'identity', show.legend = FALSE) +
  scale_fill_manual(name = 'soma_def', values= c('#9E67C3', '#68228b')) +
  coord_flip() +
  labs(title = 'Top 5 categorias com mais gastos durante gov Dilma',
       subtitle = 'Dados indexados pelo IPCA Dez-2022',
       y = '',
       x = '') +
  scale_y_continuous(labels  = label_number(accuracy = 1))+
  theme_classic() 
```

### Temer {.tabset .tabset-fade}

#### Tabela

```{r}
#gastos do governo temer

 ttemer <- corporativo %>% group_by(SUBELEMENTO.DE.DESPESA) %>% 
  subset(DATA.PGTO >= "2016-09-01" & DATA.PGTO <= "2018-12-31",) %>% 
  summarise(
  soma_def = sum(VALOR_DEF, na.rm = TRUE)) %>% 
  arrange(-soma_def) %>% 
  head(5)
```

```{r, echo=FALSE}
ttemer %>% 
  kbl() %>% 
  kable_styling(bootstrap_options = c("striped", "condensed", "responsive", "hover"), full_width = FALSE)
```

#### Gráfico

```{r}
ttemer %>% mutate(SUBELEMENTO.DE.DESPESA = fct_reorder(SUBELEMENTO.DE.DESPESA, soma_def ))%>%
  ggplot(aes(x = SUBELEMENTO.DE.DESPESA, y = soma_def, 
             fill = factor(ifelse(SUBELEMENTO.DE.DESPESA=='HOSPEDAGENS', '...', '')))) +
  geom_bar(stat = 'identity', show.legend = FALSE) +
  scale_fill_manual(name = 'soma_def', values= c('#9E67C3', '#68228b')) +
  coord_flip() +
  labs(title = 'Top 5 categorias com mais gastos durante Temer',
       subtitle = 'Dados indexados pelo IPCA Dez-2022',
       y = '',
       x = '') +
  scale_y_continuous(labels  = label_number(accuracy = 1))+
   theme_classic() 
```

### Bolsonaro {.tabset .tabset-fade} 

#### Tabela

```{r}
#gastos do governo bolsonaro

 tbolsonaro <- corporativo %>% group_by(SUBELEMENTO.DE.DESPESA) %>% 
  subset(DATA.PGTO >= "2019-01-01" & DATA.PGTO <= "2021-12-31",) %>% 
  summarise(
  soma_def = sum(VALOR_DEF, na.rm = TRUE)) %>% 
  arrange(-soma_def) %>% 
  head(5)
```

```{r echo=FALSE}
tbolsonaro %>% 
  kbl() %>% 
  kable_styling(bootstrap_options = c("striped", "condensed", "responsive", "hover"), full_width = FALSE)
```

#### Gráfico

```{r}
tbolsonaro %>% mutate(SUBELEMENTO.DE.DESPESA = fct_reorder(SUBELEMENTO.DE.DESPESA, soma_def ))%>%
  ggplot(aes(x = SUBELEMENTO.DE.DESPESA, y = soma_def, 
             fill = factor(ifelse(SUBELEMENTO.DE.DESPESA=='HOSPEDAGENS', '...', '')))) +
  geom_bar(stat = 'identity', show.legend = FALSE) +
  scale_fill_manual(name = 'soma_def', values= c('#9E67C3', '#68228b')) +
  coord_flip() +
  labs(title = 'Top 5 categorias com mais gastos durante gov. Bolsonaro',
       subtitle = 'Dados indexados pelo IPCA Dez-2022',
       y = '',
       x = '') +
  scale_y_continuous(labels  = label_number(accuracy = 1))+
   theme_classic() 
```

## Olhando os 3 picos de gastos 2003, 2014 e 2021

### 2003 {.tabset .tabset-fade}

#### Tabela

```{r}
corporativo %>% 
  subset(DATA.PGTO >= "2003-01-01" & DATA.PGTO <= "2003-12-31") %>% 
  group_by(SUBELEMENTO.DE.DESPESA) %>% 
  summarise(
  soma_def = sum(VALOR_DEF, na.rm = TRUE)) %>% 
  arrange(-soma_def) %>% 
  head(10)%>% 
  kbl() %>% 
  kable_styling(bootstrap_options = c("striped", "condensed", "responsive", "hover"), full_width = FALSE)
  
```

#### Gráfico: Locação

```{r}
corporativo %>% 
  subset(DATA.PGTO >= "2003-01-01" & DATA.PGTO <= "2003-12-31") %>% 
  subset(corporativo$SUBELEMENTO.DE.DESPESA == 'LOCAÇÃO DE MEIOS DE TRANSPORTE',) %>% 
  ggplot(aes(x = DATA.PGTO, y = VALOR_DEF)) +
  geom_line(color = "darkorchid4", size = 0.4, na.rm=TRUE) +
  labs(title = 'Gastos no cartão corporativo em 2003: Locação de Meios de Transporte',
       subtitle = 'Dados indexados pelo IPCA Dez-2022',
       y = '',
       x = 'Data') + 
    scale_y_continuous(labels  = label_number(accuracy = 1))+ theme_classic()
  
```

Parece que em 2003 os maiores gastos foram por volta de dezembro (talvez esteja relacionado com as festas do fim de ano

Os dois maiores gastos em 2003 foram com Locação de Meios de Transporte (R\$ 9 417 613,97) e com Hospedagens (R\$ 4 139 948,09). Todos os presidentes após Lula tiveram grandes gastos com hospedagem, mas locação de meios de transporte é algo que se caracteriza do governo Lula, sendo a categoria que tem mais gastos tanto no primeiro quanto no segundo governo.

### Teve um dia que o gasto chegou a quase 600k

```{r}
corporativo %>% 
  subset(corporativo$VALOR_DEF >= 600000,)%>% 
  kbl() %>% 
  kable_styling(bootstrap_options = c("striped", "condensed", "responsive", "hover"), full_width = FALSE)
```

Gasto com hotelaria, em resort.

```{r}
  corporativo %>% 
  subset(corporativo$VALOR_DEF >= 300000,)%>% 
  kbl() %>% 
  kable_styling(bootstrap_options = c("striped", "condensed", "responsive", "hover"), full_width = FALSE)
```

O outro pico diário é de 2021: foram gastos 364307.5 (valores corrigidos pela inflação) em hotelaria.

### 2014 {.tabset .tabset-fade}

#### Tabela Geral

```{r}
corporativo %>% 
  subset(DATA.PGTO >= "2014-01-01" & DATA.PGTO <= "2014-12-31") %>% 
  group_by(SUBELEMENTO.DE.DESPESA) %>% 
  summarise(
  soma_def = sum(VALOR_DEF, na.rm = TRUE)) %>% 
  arrange(-soma_def) %>% 
  head(10)%>% 
  kbl() %>% 
  kable_styling(bootstrap_options = c("striped", "condensed", "responsive", "hover"), full_width = FALSE)
```

#### Gráfico: Hospedagens

```{r}
corporativo %>% 
  subset(DATA.PGTO >= "2014-01-01" & DATA.PGTO <= "2014-12-31") %>% 
  subset(corporativo$SUBELEMENTO.DE.DESPESA == 'HOSPEDAGENS',) %>% 
  ggplot(aes(x = DATA.PGTO, y = VALOR_DEF)) +
  geom_line(color = "darkorchid4", size = 0.4, na.rm=TRUE) +
  labs(title = 'Gastos no cartão corporativo em 2014: HOSPEDAGENS',
       subtitle = 'Dados indexados pelo IPCA Dez-2022',
       y = '',
       x = 'Data') + 
    scale_y_continuous(labels  = label_number(accuracy = 1))+ theme_classic()
```

### 2021 {.tabset .tabset-fade}

#### Tabela

```{r}
corporativo %>% 
  subset(DATA.PGTO >= "2021-01-01" & DATA.PGTO <= "2021-12-31") %>% 
  group_by(SUBELEMENTO.DE.DESPESA) %>% 
  summarise(
  soma_def = sum(VALOR_DEF, na.rm = TRUE)) %>% 
  arrange(-soma_def) %>% 
  head(10) %>% 
  kbl() %>% 
  kable_styling(bootstrap_options = c("striped", "condensed", "responsive", "hover"), full_width = FALSE)
```

#### Gráfico: Hospedagem

```{r}
corporativo %>% 
  subset(DATA.PGTO >= "2021-01-01" & DATA.PGTO <= "2021-12-31") %>% 
  subset(corporativo$SUBELEMENTO.DE.DESPESA == 'HOSPEDAGENS',) %>% 
  ggplot(aes(x = DATA.PGTO, y = VALOR_DEF)) +
  geom_line(color = "darkorchid4", size = 0.4, na.rm=TRUE) +
  labs(title = 'Gastos no cartão corporativo em 2021: HOSPEDAGENS',
       subtitle = 'Dados indexados pelo IPCA Dez-2022',
       y = '',
       x = 'Data') + 
    scale_y_continuous(labels  = label_number(accuracy = 1))+ theme_classic()
```

Novamente, hospedagem com os maiores gastos, seguido por gastos com alimentação.

# 7. Em quais estabelecimentos os presidentes mais compraram?

### Acumulativo da série:

```{r}
 corporativo %>% 
  group_by(NOME.FORNECEDOR)%>% 
  summarise(frequencia = n(), total = sum(VALOR_DEF), media = mean(VALOR_DEF),max = max(VALOR_DEF)) %>% 
  arrange(-total) %>% 
  head(5)  %>% 
  kbl() %>% 
  kable_styling(bootstrap_options = c("striped", "condensed", "responsive", "hover"), full_width = FALSE)
```

### Lula I {.tabset .tabset-fade}

#### Tab freq

```{r}
tab_freq_lula1 <- corporativo %>% 
  subset(DATA.PGTO >= "2003-01-02" & DATA.PGTO <= "2006-12-31",) %>%
  group_by(NOME.FORNECEDOR)%>% 
  summarise(frequencia = n(), total = sum(VALOR_DEF), media = mean(VALOR_DEF),max = max(VALOR_DEF)) %>% 
  arrange(-frequencia) %>% 
  head(5)
```

```{r, echo=FALSE}
tab_freq_lula1 %>% 
  kbl() %>% 
  kable_styling(bootstrap_options = c("striped", "condensed", "responsive", "hover"), full_width = FALSE)
```

#### Gráfico

```{r}
tab_freq_lula1 %>%
  ggplot(aes(NOME.FORNECEDOR, frequencia)) +
  geom_bar(stat = 'identity', fill = "darkorchid4") +
  coord_flip() +
  labs(title = 'Top 5 estabelecimentos com maior frequência de compra: Lula I',
       subtitle = 'Dados indexados pelo IPCA Dez-2022',
       y = '',
       x = '') +
  theme_classic()
```

### Lula II {.tabset .tabset-fade}

#### Tab freq

```{r}
tab_freq_lula2 <- corporativo %>% 
  subset(DATA.PGTO >= "2007-01-01" & DATA.PGTO <= "2010-12-31",) %>% 
  group_by(NOME.FORNECEDOR)%>% 
  summarise(frequencia = n(), total = sum(VALOR_DEF), media = mean(VALOR_DEF),max = max(VALOR_DEF)) %>% 
  arrange(-frequencia) %>% 
  head(5) 
```

```{r, echo=FALSE}
tab_freq_lula2 %>% 
  kbl() %>% 
  kable_styling(bootstrap_options = c("striped", "condensed", "responsive", "hover"), full_width = FALSE)
```

#### Gráfico

```{r}
tab_freq_lula2 %>%
  ggplot(aes(NOME.FORNECEDOR, frequencia)) +
  geom_bar(stat = 'identity', fill = "darkorchid4") +
  coord_flip() +
  labs(title = 'Top 5 estabelecimentos com maior frequência de compra: Lula II',
       subtitle = 'Dados indexados pelo IPCA Dez-2022',
       y = '',
       x = '') +
  theme_classic()
```

### Dilma {.tabset .tabset-fade}

#### Tab freq

```{r}
tab_freq_dilma <- corporativo %>% 
  subset(DATA.PGTO >= "2011-01-01" & DATA.PGTO <= "2016-08-31",) %>% 
  group_by(NOME.FORNECEDOR)%>% 
  summarise(frequencia = n(), total = sum(VALOR_DEF), media = mean(VALOR_DEF),max = max(VALOR_DEF)) %>% 
  arrange(-frequencia) %>% 
  head(5)
```

```{r, echo=FALSE}
tab_freq_dilma %>% 
  kbl() %>% 
  kable_styling(bootstrap_options = c("striped", "condensed", "responsive", "hover"), full_width = FALSE)
```

#### Gráfico

```{r}
tab_freq_dilma %>% 
  ggplot(aes(NOME.FORNECEDOR, frequencia)) +
  geom_bar(stat = 'identity', fill = "darkorchid4") +
  coord_flip() +
  labs(title = 'Top 5 estabelecimentos com maior frequência de compra: Dilma',
       subtitle = 'Dados indexados pelo IPCA Dez-2022',
       y = '',
       x = '') +
  theme_classic()
```

### Temer {.tabset .tabset-fade}

#### Tab freq

```{r}
tab_freq_temer <- corporativo %>% 
  subset(DATA.PGTO >= "2016-09-01" & DATA.PGTO <= "2018-12-31",) %>% 
  group_by(NOME.FORNECEDOR)%>% 
  summarise(frequencia = n(), total = sum(VALOR_DEF), media = mean(VALOR_DEF),max = max(VALOR_DEF)) %>% 
  arrange(-frequencia) %>% 
  head(5)
```

```{r, echo=FALSE}
tab_freq_temer %>% 
  kbl() %>% 
  kable_styling(bootstrap_options = c("striped", "condensed", "responsive", "hover"), full_width = FALSE)
```

#### Gráfico

```{r}
tab_freq_temer%>% 
  ggplot(aes(NOME.FORNECEDOR, frequencia)) +
  geom_bar(stat = 'identity', fill = "darkorchid4") +
  coord_flip() +
  labs(title = 'Top 5 estabelecimentos com maior frequência de compra: Temer',
       subtitle = 'Dados indexados pelo IPCA Dez-2022',
       y = '',
       x = '') +
  theme_classic()
```

### Bolsonaro {.tabset .tabset-fade}

#### Tab freq

```{r}
tab_freq_bolsonaro <- corporativo %>% 
  subset(DATA.PGTO >= "2019-01-01" & DATA.PGTO <= "2021-12-31",) %>% 
  group_by(NOME.FORNECEDOR)%>% 
  summarise(frequencia = n(), total = sum(VALOR_DEF), media = mean(VALOR_DEF),max = max(VALOR_DEF)) %>% 
  arrange(-frequencia) %>% 
  head(5)
```

```{r, echo=FALSE}
tab_freq_temer %>% 
  kbl() %>% 
  kable_styling(bootstrap_options = c("striped", "condensed", "responsive", "hover"), full_width = FALSE)
```

#### Gráfico

```{r}
tab_freq_bolsonaro%>% 
  ggplot(aes(NOME.FORNECEDOR, frequencia)) +
  geom_bar(stat = 'identity', fill = "darkorchid4") +
  coord_flip() +
  labs(title = 'Top 5 estabelecimentos com maior frequência de compra: Bolsonaro',
       subtitle = 'Dados indexados pelo IPCA Dez-2022',
       y = '',
       x = '') +
  theme_classic()
```

Os governos Lula e Dilma foram marcados por gastos frequentes em hotéis enquanto nos governos Temer e Bolsonaro os gastos mais frequentes são com alimentação.

O Mercadinho La Palma parece ser um favorito entre os presidentes.

Tanto é um favorito que nos últimos 20 anos foi quem mais faturou com gastos no cartão corporativo de 6.351.730 reais:

```{r}
corporativo %>% 
  group_by(NOME.FORNECEDOR)%>% 
  summarise(frequencia = n(), total = sum(VALOR_DEF), media = mean(VALOR_DEF),max = max(VALOR_DEF)) %>% 
  arrange(-total) %>% 
  head(5) %>% 
  kbl() %>% 
  kable_styling(bootstrap_options = c("striped", "condensed", "responsive", "hover"), full_width = FALSE)
```

## O Mercadinho La Palma LTDA ao longo dos anos...

```{r}
 corporativo %>% 
  subset(corporativo$NOME.FORNECEDOR == 'MERCADINHO LA PALMA LTDA',) %>% 
  group_by(year = lubridate::floor_date(DATA.PGTO, "year")) %>%
  summarize(total = sum(VALOR_DEF, na.rm  = TRUE)) %>% 
  ggplot(aes(x = year, y = total)) +
  geom_line(color = "darkorchid4", size = 0.4, na.rm=TRUE) +
  labs(title = 'Gastos no cartão corporativo no Mercadinho La Palma ao longo dos anos',
       subtitle = 'Dados indexados pelo IPCA Dez-2022')  + theme_classic()
```
